臺灣臺中地方法院民事判決　九十年訴字第一五八二號
　　原　　　告　戊○○
　　被　　　告　丁○○
　　　　　　　　甲○○
　　　　　　　　瑞華交通有限公司
　　法定代理人　乙○○
　　訴訟代理人　丙○○
右當事人間因被告甲○○過失傷害案件，原告提起損害賠償之附帶民事訴訟（九十年度交附
民字第二五號），經本院刑事庭裁定移送前來，本院判決如左：
被告應連帶給付原告新台幣壹拾壹萬伍仟元，及被告甲○○自民國八十九年十二月十九日起
至清償日止、被告瑞華交通有限公司自民國九十一年六月二十八日起至清償日止、被告丁○
○自民國九十一年十月十五日起至清償日止，按年息百分之五計算之利息。
原告其餘之訴駁回。
訴訟費用由被告連帶負擔十分之一，餘由原告負擔。
本判決第一項於原告以新台幣萬玖仟元供擔保後，得假執行。但被告瑞華交通有限公司如
於假執行程序實施前以新台幣壹拾壹萬伍仟元為原告預供擔保，得免為假執行。
原告其餘假執行之聲請駁回。
甲、原告方面：
一、聲明：求為判決：被告應連帶給付原告新台幣二十萬元，被告甲○○另應給付原告一百
　　六十二萬五千元，及均自起訴狀繕本送達翌日起至清償日止按年息百分之五計算之利息
　　。並陳明願供擔保請准宣告假執行。
二、陳述：
（一）被告甲○○受僱於被告瑞華交通有限公司（下稱瑞華公司）及被告丁○○，擔任計程
　　　車司機，被告甲○○於民國八十八年十二月五日晚上七時許，駕駛被告瑞華公司所有
　　　車牌號碼Ｖ九─八三七號之營業小客車，沿臺中市○○○路○段由東往西行駛，行經
　　　該路二段三二○號路邊停車後，於開啟車門之際，應注意後方有無來車，並讓來車先
　　　行，竟疏未注意，而貿然開啟車門，適原告騎乘其所有車牌號碼ＹＤ─九一○號之重
　　　型機車由旁邊駛過，而撞上該營業小客車車門，致原告人車倒地，並受有右足踝瘀青
　　　血腫三Ⅹ五公分、右肘瘀青血腫三Ⅹ三公分、右跟部紅色傷痕二Ⅹ零點一公分之傷害
　　　。
（二）被告甲○○所駕駛肇事之營業小客車為被告瑞華公司所有，而被告丁○○為系爭肇事
　　　營業小客車實際車主，被告瑞華公所稱被告甲○○為靠行司機縱屬實，惟被告瑞華公
　　　司即會向被告甲○○收取靠行費，被告丁○○則向被告甲○○收取租車費，被告瑞華
　　　公司及被告丁○○即均應負僱用人責任。
（三）行政院衛生署臺中醫院（下稱臺中醫院）所開立之診斷證明書係就原告受傷部位消腫
　　　後就診情形之說明，且與事實不符。原告確因被告甲○○之過失行為造成右腳踝內因
　　　血管爆裂腫大、筋肉壞死等傷害，自受傷時起至腳踝消腫期間長達九個多月始能進行
　　　復健，且迄今仍不良於行，受傷處不時抽痛，所受傷害極為嚴重，精神上痛苦不已。
（四）原告於受傷前係受僱從事房屋修繕工作，每月薪資為三萬元，以一年為賠償期間，工
　　　作損失共三十六萬五千元，精神慰撫金共一百四十六萬元。本件原告因被告甲○○之
　　　過失行為受有傷害，其餘被告瑞華公司及被告丁○○均為被告甲○○之僱用人，自應
　　　連帶負賠償責任，爰依侵權行為法律關係提起本件訴訟，請求判決命被告三人連帶給
　　　付原告新台幣二十萬元，被告甲○○另應給付原告一百六十二萬五千元，及均自起訴
　　　狀繕本送達翌日起至清償日止按年息百分之五計算之利息。
四、證據：提出收據影本六紙、所得稅扣繳憑單、診斷證明書各一紙為證。並聲請訊問證人
　　唐于雄。
乙、被告方面：
一、被告甲○○、丁○○部分：被告甲○○、丁○○二人均未於言詞辯論期日到場，亦未提
　　出書狀，作何聲明或陳述。
二、被告瑞華公司部分：
（一）聲明：求為判決駁回原告之訴，並陳明如受不利判決，願供擔保請准免為假執行。
（二）陳述：系爭肇事之營業小客車為被告丁○○靠行被告瑞華公司營運，由被告丁○○繳
　　　納靠行費，並非由被告甲○○靠行，被告甲○○亦未為被告公司服勞務，受被告公司
　　　監督，而被告丁○○將系爭營業小客車出租與被告甲○○實非被告公司所得控管，且
　　　被告公司與被告甲○○並不相識，亦無從監督，被告公司確無僱用關係存在。
（三）證據：提出臺中市計程車客運業駕駛人自備車輛參與經營契約書影本一份為證。
　　理　　　由
一、本件被告甲○○、丁○○經合法通知，未於言詞辯論期日到場，核無民事訴訟法第三百
　　八十六條所列各款情形，爰依原告之聲請，由其一造辯論而為判決。
二、本件原告主張：被告甲○○受僱於被告瑞華交通有限公司（下稱瑞華公司）及被告丁○
　　○，擔任計程車司機，被告甲○○於民國八十八年十二月五日晚上七時許，駕駛被告瑞
　　華公司所有車牌號碼Ｖ九─八三七號之營業小客車，沿臺中市○○○路○段由東往西行
　　駛，行經該路二段三二○號路邊停車後，於開啟車門之際，應注意後方有無來車，並讓
　　來車先行，竟疏未注意，而貿然開啟車門，適原告騎乘其所有車牌號碼ＹＤ─九一○號
　　之重型機車由旁邊駛過，而撞上該營業小客車車門，致原告人車倒地，並受有右足踝瘀
　　青血腫三Ⅹ五公分、右肘瘀青血腫三Ⅹ三公分、右跟部紅色傷痕二Ⅹ零點一公分之傷害
　　。原告亦因被告甲○○上開過失傷害行為造成右腳踝內因血管爆裂腫大、筋肉壞死等傷
　　害，自受傷時起至腳踝消腫期間長達九個多月始能進行復健，且迄今仍不良於行，受傷
　　處不時抽痛，所受傷害極為嚴重，精神上痛苦不已。被告甲○○所駕駛肇事之營業小客
　　車為被告瑞華公司所有，而被告丁○○為系爭肇事營業小客車實際車主，其二人僱用被
　　告甲○○擔任計程車司機，自應負僱用人責任。爰依侵權行為法律關係提起本件訴訟，
　　請求判決命被告三人連帶給付原告新台幣二十萬元，被告甲○○另應給付原告一百六十
　　二萬五千元，及均自起訴狀繕本送達翌日起至清償日止按年息百分之五計算之利息等語
　　。被告甲○○、丁○○二人均未到場陳述，亦未提出任何書狀說明。被告瑞華公司則以
　　：系爭肇事之營業小客車為被告丁○○靠行被告瑞華公司營運，由被告丁○○繳納靠行
　　費，並非由被告甲○○靠行，被告甲○○亦未為被告公司服勞務，受被告公司監督，而
　　被告丁○○將系爭營業小客車出租與被告甲○○實非被告公司所得控管，且被告公司與
　　被告甲○○並不相識，亦無從監督，被告公司與被告甲○○間確無僱用關係存在等語，
　　以為置辯。
三、本件原告上開主張與被告甲○○發生車禍事故受有傷害等事實，業據原告提出收據六紙
　　及診斷證明書一紙為證。並有原告機車車損照片四張及臺中市警察局第四分局南屯派出
　　所受理汽車肇事案件登記簿分別附於偵查卷及本院刑事卷（見偵查卷第五頁背面及本院
　　刑事卷第十八頁）可資佐證。且查被告甲○○就本件車禍事故，其刑事部分經臺灣高等
　　法院臺中分院刑事庭對於被告甲○○以過失傷害罪，判處有期徒刑三月確定，並有臺灣
　　高等法院臺中分院九十年度交上易字第九五四號刑事判決書足憑。復經本院依職權調取
　　上開刑事案件卷證查核屬實。被告甲○○、丁○○經受合法通知，未於言詞辯論期日到
　　場，亦未提出書狀供本院審酌，依民事訴訟法第二百八十條第三項規定視同自認。被告
　　瑞華公司亦不爭執上開事實，且本院依前述調查證據之結果，堪認原告之主張為真實。
四、兩造就被告瑞華公司所辯稱系爭肇事營業小客車為被告丁○○所有靠行被告瑞華公司營
　　運，而被告丁○○自行出租予被告甲○○駕駛等情，均不爭執，且有系爭車牌號碼Ｖ九
　　─八三七號營業小客車車籍資料查詢表及被告瑞華公司提出之臺中市計程車客運業駕駛
　　人自備車輛參與經營契約書影本各一份在卷足憑。被告瑞華公司辯稱系爭肇事營業小客
　　車為靠行車輛等語，堪信屬實。惟查，民法第一百八十八條第一項所稱僱用人，祇須外
　　觀上行為人係為其服勞務即足，且目前在臺灣經營交通事業之營利私法人，接受他人靠
　　行（即出資人以該交通公司之名義購買車輛，並以該公司名義參加營運），而向該靠行
　　者（即出資人）收取費用，以資營運者，比比皆是，此為周知之事實。是該靠行之車輛
　　，在外觀上既屬被告公司所有，第三人又無從分辨該車輛是否他人靠行營運者，則第三
　　人祇能從外觀上判斷該車輛係某交通公司所有，該車輛之司機即係受僱為該交通公司服
　　務。按此種交通企業，既為目前臺灣社會所盛行之獨特經營型態，則此種交通公司，對
　　靠行之車輛，無論係由出資人自行駕駛，或招用他人合作駕駛，或出租，在通常情形，
　　均為該交通公司所能預見，苟該駕駛人係有權駕駛（指非出自偷竊或無權占有後所為之
　　駕駛），在客觀上似應認其係為該交通公司服勞務，而應使該交通公司負僱用人之責任
　　，方足以保護交易之安全。系爭車牌號碼Ｖ九─八三七號營業小客車之車主即被告丁○
　　○既將之登記為被告公司之名義，而仍保有所有權，並進而占有使用，然前開靠行制度
　　為行政上之管理之方便，負此管理之責者，除行政機關外，尚包括營業小客車之各該登
　　記名義人，換言之，縱車行對營業小客車無所有權，其對其所轄之車輛，須負指揮管理
　　責任，職是車主登記名義人之車行與營業小客車之實際所有權人或占有使用人間，已形
　　成監督關係。在客觀上足以使人認被告甲○○係為被告公司服務而受其監督，縱被告甲
　　○○係向實際車主丁○○租用系爭營業小客車，亦不能因此認被告公司非被告甲○○之
　　僱用人。故被告瑞華公司抗辯其非被告甲○○之僱用人等語，即屬無據，不足憑採。又
　　原告主張實際車主被告丁○○將系爭營業小客車交予被告甲○○駕駛營運等情，亦有前
　　開自備車輛參與經營契約書影本附卷足參，且被告丁○○經受合法通知，未於言詞辯論
　　期日到場，亦未提出書狀供本院審酌，依法視同自認。又被告瑞華公司未能舉證證明其
　　就選任受僱人及監督受僱人職務之執行，已盡相當之注意，所辯無須負僱用人責任等語
　　，並無足採。
五、按因故意或過失，不法侵害他人之權利者，負損害賠償責任；而受僱人因執行職務，不
　　法侵害他人之權利者，由僱用人與行為人連帶負損害賠償責任。民法第一百八十四條第
　　一項前段、第一百八十八條第一項前段分別定有明文。本件被告甲○○駕駛前開營業小
　　客車因過失行為而致原告受有傷害，參酌前開法條規定，被告甲○○自應負損害賠償責
　　任。而被告瑞華公司及丁○○分別為被告甲○○之僱用人，已如前述，則被告甲○○駕
　　駛系爭營業小客車，在營業途中之執行職務過程，與原告發生前開車禍事故，致原告受
　　傷，則被告瑞華公司與丁○○二人應與被告甲○○對於原告所受之損害負連帶清償責任
　　，亦屬無疑。茲就原告請求項目及金額分述如后：
（一）工作損失部分：原告主張其因被告過失造成右腳踝內因血管爆裂腫大、筋肉壞死等傷
　　　害，至少一年期間無法工作，以每日一千元計算，共計受有三十六萬五千元之工作損
　　　失等語。經查，本院依職權就原告傷勢及合理恢復期間函詢臺中醫院，經該院於九十
　　　年八月二十三日以該院九十中醫歷字第○○○四八二○號函覆本院，指稱原告所受之
　　　傷害分別為右足踝、右肘、右跟部多處瘀腫傷，核與原告所述之傷害相符。而依臺中
　　　醫院覆函所載，此種傷害一般宜休息一至二週等語明確。又原告提出陽明復健診科診
　　　所收據，亦僅足證原告曾於八十九年九月二十一日起至九十年三月二十四日止在該診
　　　所進行診療，惟無法證明係因何病症至該診所進行復健，此部分尚不足證明原告所受
　　　傷害逾一年無法恢復原有能力，至於原告提出之Ⅹ光照片，係於言詞辯論終結後提出
　　　，且未能證明原告右足踝之骨骼受有傷害，均不足證明有原告主張受傷害之情形，應
　　　認臺中醫院之覆函所示為可採，另原告請求訊問證人唐于雄醫師關於原告所受傷勢，
　　　亦因臺中醫院覆函已明確而無訊問之必要。復參酌兩造均不爭執原告於受傷前每月之
　　　薪資為三萬元。原告既因本件車禍事故受傷害，肇致半個月未能工作，據此計算原告
　　　請求所受半個月工作損失之薪資部分即一萬五千元尚屬可採，應予准許。逾此部分之
　　　請求，不應准許。
（二）慰撫金部分：查原告所受上開傷害，肉體、精神確受相當痛苦，本院斟酌實際情況，
　　　及原告為高職畢業、名下有一筆房屋之不動產，現從事計程車駕駛工作，被告甲○○
　　　名下無不動產、八十九年年收入為十七萬元，被告瑞華公司有十六輛靠行營業車輛、
　　　年營業額約七、八十萬元等情。認原告請求一百四十二萬元，自嫌過高，應予核減為
　　　十萬元，方屬公允，逾此數額之請求，為無理由。
六、從而，本件原告主張被告瑞華公司及丁○○二人為被告甲○○之僱用人，原告因被告甲
　　○○之過失行為受有傷害，而依侵權行為之法律關係，請求被告三人連帶給付十一萬五
　　千元，及分別自起訴狀繕本送達之翌日起即被告甲○○自八十九年十二月十九日起至清
　　償日止、被告瑞華公司自九十一年六月二十八日起至清償日止、被告丁○○自九十一年
　　十月十五日起至清償日止，按年息百分之五計算之利息。為有理由，應予准許。逾此部
　　分之請求，為無理由，應予駁回。
七、原告與被告瑞華公司分別陳明願供擔保請准宣告假執行或免為假執行，經核均無不合，
　　爰分別酌定相當之擔保金額，予以准許。至原告敗訴部分，其假執行之聲請失所附麗，
　　應予駁回。
八、本件事證已臻明確，兩造其餘攻擊防禦方法及舉證，核與本件判決結果無影響，爰不逐
　　一論述，附此敘明。
據上論結，本件原告之訴為一部有理由，一部無理由，依民事訴訟法第三百八十五條第一項
前段、第七十九條但書、第八十五條第二項、第三百九十條第二項、第三百九十二條，判決
如主文。
中　　　華　　　民　　　國　　九十一　　年　　十一　　月　  　二十二　　日
                                臺灣臺中地法院民事第四庭
~B審判長法官　張恩賜
~B法　　　官　許秀芬
~B法　　　官　戴博誠
右為正本，係照原本作成。
如對本判決上訴，須於判決送達後二十日內向本院提出上訴狀
中　　　華　　　民　　　國　　九十一　　年　　十一　　月　  　二十二　　日
~B法院書記官　黃惠閔
